臺灣高雄地方法院刑事判決　　　　　　　 94年度訴字第760號
公　訴　人　臺灣高雄地方法院檢察署檢察官
被　　　告　乙○○
指定辯護人　本院公設辯護人　丙○○
上列被告因強盜等案件，經檢察官提起公訴（93年度偵緝字第26
14號），本院判決如下：
    主  文
乙○○逾越牆垣竊盜，因脫免逮捕，而當場施以強暴，未遂，處
有期徒刑參年捌月。
    事  實
一、乙○○前因無意間得知址設高雄市○○區○○街91巷45號甲
    ○○住所5 樓頂樓置有地磚，因需用地磚，竟意圖為自己不
    法之所有，於民國93年8 月2 日晚間2 時許，自上址後方防
    火巷以徒手攀爬方式，逾越上址5 樓之牆垣，而進入頂樓，
    乙○○進入之後，已發現到地磚放置在頂樓遮雨棚下，正著
    手搬運之際，適甲○○察覺有異聲，乃連絡里長請其代為報
    警，於同日晚間3 時許，任職於高雄市三民第一分局十全路
    派出所之警員曹俊文及簡嘉宏及時趕至，乙○○因而未能竊
    取上開地磚得手。嗣身著警察制服之曹俊文及簡嘉宏表明警
    察身分，並欲開啟頂樓鐵門依法執行逮捕職務之時，乙○○
    竟基於妨礙公務及脫免逮捕之犯意，以鐵架堵住上開鐵門，
    並持木椅1 張攻擊警員曹俊文、簡嘉宏，致曹俊文無法接近
    。曹俊文因一時未能逮捕乙○○，乃請求高雄市政府警察局
    保安大隊派遣警力支援，並移動到對街房屋頂樓觀察乙○○
    動向，乙○○發現後，竟持地磚丟擲曹俊文，以此方式當場
    施強暴欲脫免逮捕，隨後方經高雄市政府警察局保安大隊警
    員制伏。
二、案經高雄市政府警察局三民第一分局報請台灣高雄地方法院
    檢察署檢察官偵查起訴。
    理  由
一、茲先就認定犯罪事實所憑證據之證據能力，分敘如下：
    按被告以外之人於審判外之言詞或書面陳述，除法律有規定
    者外，不得作為證據；再被告以外之人於審判外向法官所為
    之陳述，得為證據；又被告以外之人，於偵查中向檢察官所
    為之陳述，除顯有不可信之情況外，得為證據；另被告以外
    之人於檢察事務官、司法警察官或司法警察調查中所為之陳
    述，與審判中不符時，其先前之陳述具有較可信之特別情況
    ，且為證明犯罪事實存否所必要者，得為證據；再下列文書
    ，亦得為證據：一、除顯有不可信之情況外，公務員職務上
    製作之紀錄文書、證明文書。二、除顯有不可信之情況外，
    從事業務之人於業務上或通常業務過程所須製作之紀錄文書
    、證明文書。三、除前二款之情形外，其他於可信之特別情
    況下所製作之文書，亦得為證據；又被告以外之人於審判外
    之陳述，雖不符刑事訴訟法第159 條之1 至第159 條之4 之
    規定，而經當事人於審判程序同意作為證據，法院審酌該言
    詞陳述或書面陳述作成時之情況，認為適當者，亦得為證據
    ；另當事人、代理人或辯護人於法院調查證據時，知有第
    159 條第1 項不得為證據之情形，而未於言詞辯論終結前聲
    明異議者，視為有前項之同意，刑事訴訟法第159 條第1 項
    、第159 條之1 第1 項、第2 項、第159 條之2 、第159 條
    之4 、第159 條之5 第1 項、第2 項分別定有明文。經查：
    （一）證人即被害人甲○○於司法警察調查中所為其地磚遭
          被告著手行竊未遂之證述，雖係被告以外之人於審判
          外所為之言詞陳述，屬於傳聞證據，惟因檢察官及被
          告於審判程序同意以上開證人於司法警察調查中所為
          之陳述，作為證據，本院審酌前開言詞陳述作成時之
          證據取得過程並無瑕疵，且與待證事實具有關連性等
          情況，認為適當，應認得為證據，而有證據能力。
    （二）查本件查獲之員警即證人曹俊文及證人甲○○於檢察
          官偵查中所為之陳述（見偵查卷第17頁），被告及其
          辯護人對該項供述具有證據能力並不爭執，且同意引
          用作為證據，而依證人曹俊文、甲○○於偵查中之陳
          述並無顯不可信之情況，依上開說明，其於偵查中之
          證詞，自具有證據能力。
二、訊據被告乙○○固坦承有於上揭時、地竊取被害人甲○○前
    開財物未遂之事實，惟矢口否認有為脫免逮捕而對執行職務
    之員警施強暴之犯行，辯稱：員警到現場時並未表明身份，
    伊在員警開啟鐵門時順手抓起旁邊的椅子擋住鐵門，因為重
    心不穩，所以椅子不慎打到員警，又伊是往樓下丟擲石塊，
    丟擲石塊之前有先察看，確認樓下街道並沒有人才丟的云云
    。經查：
    （一）被告於上揭時、地逾越上址牆垣，徒手竊取被害人吳
          明婉所有之磁磚，尚未得手即為警查獲之事實，業據
          被告坦承不諱，核與證人甲○○於警、偵訊證述之被
          害情節相符（見警卷第5 頁、93年度偵緝字第2614號
          卷卷第17頁），足認被告前揭自白與事實相符，堪可
          採信。
    （二）又證人即現場處理員警曹俊文於偵查時證稱：「當天
          我與另一位員警簡嘉宏均穿制服，我們當時要從頂樓
          鐵門出去逮捕被告，他持東西擋住鐵門，我們喊『警
          察』開門後有伸手去推鐵門約2 、30公分寬的縫隙，
          被告就持一張木椅攻擊我們，我們怕被打到就把鐵門
          關起來，第二次再去推鐵門時，被告又持椅子攻擊我
          們，我們不得已退回來，雙方就僵持在該處。後來請
          霹靂小組來支援，從旁邊爬上頂樓逮捕被告，當時我
          移動到別的房子屋頂上要觀察他的舉動時，他還持石
          頭丟我」等語（見前揭偵查卷第26頁）；又於本院審
          理時到庭證稱：「我與簡嘉宏開一輛車過去，屋主說
          頂樓有人，我與同事上樓，我要推門的時候發覺有類
          似健身器材的異物頂住門，印象中有2 次我曾經把手
          從門縫伸進去要排除障礙，但是手伸進去就看他拿椅
          子要砸過來的樣子，我就縮手。我叫被告打開，但是
          被告不打開，反而拿椅子攻擊我們，因為一直沒有辦
          法打開門進入，我們只好請勤務中心支援，霹靂小組
          來後從四樓陽台攀爬到五樓抓到被告。後來我們到對
          面公寓頂樓觀察被告動態，拿手電筒看到被告躲在門
          旁邊，被告被照到後就躲在牆邊，拿地板磁磚丟向我
          所在的方向，因為力道不足沒有丟到，結果打壞對街
          房屋的遮雨棚」、「上樓後在推門時我叫說警察開門
          ，被告拿椅子攻擊的時候我有強調，我們是警察你還
          打」等語（見本院94年7 月19日審判筆錄第3 、4 頁
          ）。經核證人前後供述均屬一致，亦與被告偵查中自
          承曾以鐵架擋住鐵門、持椅子、拋擲地磚攻擊等節均
          相符（見前揭偵查卷第17頁），參以證人曹俊文與被
          告夙無仇隙，當無甘冒偽證罪責，設詞誣陷被告之必
          要，是證人曹俊文前開證述，應屬可信，足認被告確
          有在竊盜犯行為人察覺報警處理，員警前來表明身份
          示意依法逮捕執行職務時，基於妨礙公務及脫免逮捕
          之犯意，持椅子攻擊員警，並向之丟擲地磚，以此方
          式施以強暴而脫免逮捕，堪予認定。
    （三）被告固以前揭情詞辯稱其並無當場施以強暴，且員警
          當場並未表明身份云云。惟查，被告為脫免逮捕，當
          場對依法執行職務之員警施以強暴一情，業據證人曹
          俊文證述明確，況依證人曹俊文前揭所述，執行逮捕
          之員警當日均著制服，且與在上址頂樓僵持對峙時，
          員警曹俊文更曾2 度表明警察之身分，則被告焉有可
          能未聽到曹俊文表明警察之聲音，而不知對方為警察
          ？又被告在上址頂樓曾2 度持椅子攻擊員警，阻止渠
          等開啟鐵門執行逮捕職務，又於員警前往上址對街房
          屋頂樓觀察被告動靜時，被告竟持地磚朝上揭員警所
          在方向丟擲，因距離過遠幸未擊中等情觀之，苟被告
          果真因持椅子欲擋住鐵門，重心不穩向前傾，此動作
          應僅出現1 次，而不至於如證人曹俊文證述之2 次欲
          開啟鐵門均遭被告持椅子攻擊；再者，被告果非向證
          人曹俊文所在位置之對街房屋頂樓丟擲地磚施以強暴
          ，何以有致擊中該房屋之遮雨棚之可能？況以被告當
          時急欲脫免逮捕之情況，其豈會在丟擲磚塊前還有餘
          裕時間往樓下觀察無人後，始往樓下丟擲地磚？是以
          被告所辯無非畏罪之詞，顯與常情相違，不足採信。
    （四）綜上，本件事證明確，被告前揭犯行，洵堪認定。
三、按準強盜罪之成立，以行為人實施竊盜行為後，為脫免逮捕
    而當場對於被害人或追躡之第三人，當場施以強暴足以令人
    心生畏佈之脅迫行為，即足當之，至於行為人之強暴或脅迫
    行為究係出於主動、被動，或該強暴、脅迫行為是否達致使
    不能抗拒程度，均非所問，刑法第329 條所謂當場，固不以
    實施竊盜或搶奪者尚未離去現場為限，即已離盜所而尚在他
    人跟蹤追躡中，仍不失為當場 (最高法院86年度台上字第32
    80號判決要旨參照)； 次按竊盜行為之著手，係指行為人意
    圖為自己或第三人不法之所有，而開始搜尋財物而定（最高
    法院92年度台上字第5127號判決可資參照）。而按刑法準強
    盜罪，係以竊盜或搶奪為前提，在脫免逮捕之情形，其竊盜
    或搶奪既遂者，即以準強盜既遂論，如竊盜或搶奪為未遂，
    即以強盜未遂論（最高法院亦著有68年台上字第2772號判例
    可資參照）。查本件被告逾越被害人甲○○住處頂樓牆垣，
    使該牆垣安全設備，失其防閑之功能，進而搜尋發現地磚之
    放置地點而著手搬運，在尚未將地磚移入其實力支配之下即
    被員警趕至現場，表明身分後加以攔阻而未能得手，嗣被告
    為脫免逮捕而當場對執行職務之員警曹俊文、簡嘉宏施以強
    暴，核其所為係犯刑法第135 條第1 項對執行職務公務員施
    強暴罪、第330 第2 項、第1 項之加重準強盜未遂罪。被告
    以一行為同時對曹俊文、簡嘉宏2 人施強暴，係屬一行為觸
    犯數同種罪名，為想像競合犯；被告所犯對執行職務公務員
    施強暴罪與加重準強盜未遂罪，亦係一行為觸犯數罪名，屬
    想像競合犯，應從一重加重準強盜未遂罪處斷。又被告雖已
    著手竊盜行為之實施，惟尚未得手即為警查獲，其犯罪尚屬
    未遂階段，依刑法第26條前段之規定，減輕其刑。爰審酌被
    告正值壯年，不思以己力謀求生活所需，反任意竊取被害人
    財物，所為實不足取，且於竊盜行為遭員警查獲後，竟為脫
    免逮捕，而持椅子、地磚對到場依法執行職務之員警施以強
    暴，妨害社會治安甚鉅，惟念其犯後尚能坦認部分犯行，且
    尚未竊得財物即為警查獲，未造成被害人更嚴重之損失等一
    切情狀，量處如主文所示之刑。
據上論斷，應依刑事訴訟法第299 條第1 項前段、刑法第135 條
第1 項、第321 條第1 項第2 款、第330 條第1 項、第2 項、第
26條前段、第55條，判決如主文。
本案經檢察官李廷輝到庭執行職務。
中　　華　　民　　國　　94　　年　　7 　　月　　29　　日
          鳳山刑事第二庭    審判長法  官  邱明弘
                                  法  官  高英賓
                                  法　官  胡宜如
以上正本證明與原本無異。
如不服本判決，應於判決送達後10日內，向本院提出上訴狀。
                                   書記官  廖美玲
中　　華　　民　　國　　94　　年　　7 　　月　　29　　日
附錄法條：
中華民國刑法第330條
犯強盜罪而有第 321 條第 1 項各款情形之一者，處 7 年以上有
期徒刑。
前項之未遂犯罰之。
